---
title: "amostragem_aleat_simples"
author: "Heitor"
date: "2023-04-26"
output: pdf_document
---

```{r setup, include=FALSE}
knitr::opts_chunk$set(echo = TRUE)
library(tidyverse)
```

# Amostragem Aleatória Simples 

Comsidere uma população com $N = 4$ mulheres de quem foi indagado o número de filhos tidos nascidos vivos (variável $y$) 

```{r}
N = tibble(
  `$i$` = seq(1,4),
  `$y_i$` = c(0,0,2,1)
)

N
```

Criando o plano Amostral de $p_1$ 

```{r}
#creating all possible samples
values = c(1,2,3,4) 
combined.values <- t(data.frame(combn(values, 2)))
#valores das amostras
sample.values <- data.frame(c(0,0,0,0,0,2), c(0,2,1,2,1,1))
#adding that to a dataframe 
plano.amostral <- tibble(
  unidades = seq(1,6),
  amostras = paste("{", combined.values[,1], ", ", combined.values[,2], "}", sep = ""),
  valores.amostra = paste("{", sample.values[,1], ", ", sample.values[,2], "}", sep = ""),
  `$(t)$` = c(0,2,1,2,1,3),
  `$p(s)$` = c(rep(1/6, times=6))
)

plano.amostral
knitr::kable(plano.amostral, escape = FALSE)
```

```{r}
# create a vector of numbers
numbers <- c(1, 2, 3, 4, 5)

# create a column of ordered pairs
pairs_column <- paste("{", numbers, ", ", numbers, "}", sep="")

# print the column
pairs_column
```
Podemos verificar $\pi_i$ que é a probabilidade de inclusão para cada unidade da população. 

### Probabilidade de inclusão da unidade na Amostra $(\pi)$

No caso temos uma população de 4 elementos. $\pi_i$ refere-se a probabilidade de inclusão de cada rótulo da unidade na população. Ou seja, das 6 amostras possiveis quantas possuem o rotulo da unidade $i$?

### Plano Amostral

A definição de **plano amostral** é basicamente uma função que associa a cada amostra $s$ possível uma probabilidade dessa amostra ser escolhida.

