# Estimação de Proporções 

### Construção de intervalos de confiança 

Exemplo 01

```{r}
s = as.data.frame(c(rep(1,60), rep(0,125-60)))
names(s) <- c("y")

s$N = 1000 
s$n <- dim(s)[1] 
s$x <- sum(s$y) 
s$peso <- s$N/s$n

N <- s$N[1]
n <- s$n[1] 
x <- s$x[1] 
p=x/n 
alpha=0.05
```

Lembrar que no caso de uma $AAS_c$ o cálculo do intervalo de confiança para proporções segue uma distribuição binomial. 

Já, no caso de uma $AAS_s$ o cálculo do intervalo de confiança segue uma distribuição hipergeométrica. 

Vamos fazer para o caso sem reposição 

```{r}
#Usando a distribuição hipergeometrica
li <- qhyper(alpha/2, N*p, N-N*p,n)/n
ls <- qhyper(1-alpha/2, N*p, N-N*p,n)/n
c(p,li,ls)
```
## Intervalos de confiança utilizando a aproximação Normal 

Os requisitos para que se possa usar tal aproximação são:

* $n \ge 30$ e $N$ suficientemente grande 
* A fração amostral $f = n/N$ deve ser pequena. 

**Exemplo 5.3** 

Objetivo: estimar a intenção de votação dos eleitores nos candidatos A e B. Foi realizada uma amostra AAs de 2000 eleitores. Desses, 900 votarão em A, 800 em B e os demais disseram estar indecisos. Supondo que o total de eleitores da pesquisa é de 4 milhões:

a. Qual a proporção e quantos eleitores planejam votar em A? Obtenha um IC de 95% para os valores populacionais 

```{r}

N <- 4000000
n <- 2000

#proporcao de eleitores que votarão em A 

p.A <- 900/2000
p.A

#estimativa do total de eleitores de A na população 
N_A <- N*p.A

#estimativa da variância populacional 
var.A <- p.A*(1-p.A)/n

#intervalo de confiança para a proporcao de candidatos em A (usando a aproximação normal com alpha de 5%) 
li_P_A <- p.A - qnorm(0.975)*sqrt(var.A)
ls_P_A <- p.A + qnorm(0.975)*sqrt(var.A)
c(li_P_A, ls_P_A)

#intervalo de confianca para o total de eleitores de A 
li_N_A <- li_P_A*N
ls_N_A <- ls_P_A*N


```


```{r}

```


```{r}

```

