---
title: "SME 0807 - Técnicas de Amostragem"
author: "Vicente G. Cancho"
date: "2023-04-18"
#documentclass: article
header-includes:
- \usepackage[T1]{fontenc}
- \usepackage[utf8]{inputenc}  
- \usepackage {amsmath}
-  \usepackage{setspace}\singlespacing
output:
  html_document:
    df_print: paged
  pdf_document: default
  word_document: default
fig_width: 10
fontsize: 12pt
geometry: margin=0.75in
fig_height: 6
classoption: a4paper
---


```{r setup, include=FALSE}
knitr::opts_chunk$set(echo = TRUE)
```

## 1. Amostragem Aleatória Simples com reposição (AASc)

+ A principal caracterização para o uso do plano AAS é a existência de um sistema de referências completo, descrevendo cada umas das  unidades elementares.
+ Desse modo, tem-se o universo bem listado:
  $$\boldsymbol{U}=\{1, 2, 3, \ldots, N\}.$$

**Plano Amostral** 

+ Utilizando-se um procedimento aleatório (tabela de números aleatórios, urna, etc.), sorteia-se com igual probabilidade um elemento da população $\mathcal{U}$;

+ Repete-se o processo anterior até que sejam sorteadas $n$ unidades ($n$ prefixado previamente);
+ Caso seja permitido o sorteio de uma unidade mais de uma vez, tem-se o plano AAS com reposição (AASc). Quando o elemento sorteado é removido de $\mathcal{U}$ antes do sorteio do próximo, tem-se o plano AAS sem reposição (AASs).

**Exemplo 1:** Os dados contêm renda familiar e metadados em uma das dezesseis regiões das Filipinas.
```{r, message=FALSE}
library(ineq)
data(Ilocos)
D = Ilocos
head(D)
N=nrow(D)
N
set.seed(1234)
n=30
I=sample(1:N,n,replace = TRUE )
I
ds=D[I,]

```
- Supor que temos interesse na renda média familiar das famílias.
- Parâmetros de interesse:

- $\tau=\displaystyle\sum_{i=1}^NY_i$ (total),  
- $\mu=\overline{Y}=\dfrac{\displaystyle\sum_{i=1}^NY_i}{N}$ (média) 
- $\sigma^2=\frac{\displaystyle\sum_{i=1}^N(Y_i-\mu)^2}{N}$ (Variância)   
- $S^2_{_N}=\dfrac{\displaystyle\sum_{i=1}^N(Y_i-\mu)^2}{N-1}$ (Variância) 
  
```{r}
Y=D[,1]

tau=sum(Y)  # Total
tau
mu=mean(Y)  # Média
mu
SN=var(Y)
SN
Sigma2=(N-1)*SN/N
Sigma2
```

- Suponha que queremos estimativa de $\mu$ e seu respectivo intervalo de 95\% confiança para $\mu$ 
- Uma estimativa de $\mu$ é $\bar{y}$
- Vimos que 
$$\left(\bar{y}-z_{\alpha/2}\sqrt{\frac{s^2}{n}}; \bar{y}+z_{\alpha/2}\sqrt{\frac{s^2}{n}}\right)$$
é um intervalo para $\mu$ com coeficiente de confiança aproximadamente igual a $1-\alpha$.

```{r, message=FALSE}
set.seed(1234)
n=30
I=sample(1:N,n,replace = TRUE )
I
ds=D[I,]
y=ds[,1] # renda familiar
bary=mean(y)
bary
S2=var(y)
S2
alpha=0.05
B=qnorm(0.975)*sqrt(S2/n)
B
c(bary-B, bary+B)
```
## 2. Amostragem Aleatória Simples sem reposição (AASs)


- A AASs opera de modo idêntico à AASc, alterando-se apenas item 
 
- A população está numerada de 1 a $N$, de acordo com o sistema de referências, ou seja,
          $$\mathcal{U}=\{1, 2, 3, \ldots, N\};$$
          
- **Plano Amostral**  
  + Utilizando-se um procedimento aleatório (tabela de números aleatórios, urna, programa de computador, etc.), sorteia-se, com igual probabilidade, uma das $N$ unidades da população;
  
  + Soteia-se um elemento seguinte, com o elemento anterior sendo retirado da   população;
  + Repete-se o procedimento até que $n$ unidades tenham sido sorteadas.
 
```{r}
set.seed(1234)
n=30
Is=sample(1:N,n,replace = FALSE )
Is
dss=D[Is,]
ys=dss[,1] # renda familiar
bays=mean(ys)
bays
S2s=var(ys)
S2s
f=n/N
alpha=0.05
Bs=qnorm(0.975)*sqrt((1-f)*S2s/n)
Bs
c(bays-Bs, bays+Bs)

```
## O pacote **sampling** do R na AAS
```{r,message=FALSE}
library(sampling)
library(ineq)
data(Ilocos)
N <- nrow(Ilocos)
N 
## Amostragem Aleatório Simples com Reposição

set.seed(1234)
n=30
ind =srswr(n,N)
# cada unidade i está associada ao índice 1 ou 0, com indicando seleção
ind
aasc <- getdata(Ilocos,ind)
aasc
y=aasc$income
bary=mean(y)
bary
S2=var(y)
S2
alpha=0.05
B=qnorm(0.975)*sqrt(S2/n)
B
c(bary-B, bary+B)

### Amostra Aleatório Simples sem Reposição
set.seed(1234)
n=30
inds =srswor(n,N)
inds
aass <- getdata(Ilocos,inds)
aass
ys=aass$income
barys=mean(ys)
barys
S2s=var(ys)
S2s

f=n/N
alpha=0.05
Bs=qnorm(0.975)*sqrt((1-f)*S2s/n)
Bs
c(barys-Bs, barys+Bs)

```


## 3. Pesos de Amostragem 
- Definimos $\pi_i$ como sendo a probabilidade da unidade $i$ ser incluída na amostra. 
- Na amostragem probabilística, essas probabilidades de inclusão são usadas para calcular estimativas pontuais como $t$ e $\bar{y}$.

- Defina o peso da amostragem, às vezes chamado de peso do delineamento, para ser o recíproco da probabilidade de inclusão:
\[
w_i=\dfrac{1}{\pi_i}
\]
- O peso amostral da unidade amostrada $i$ pode ser interpretado como o número de unidades populacionais representadas pela unidade $i.$

- Em um AAS, cada unidade tem probabilidade de inclusão $\pi=n/N$; consequentemente, todos os pesos de amostragem são os mesmos com $$w_i=\dfrac{1}{\pi_i}=\frac{N}{n}.$$ 
- Assim, podemos pensar em cada unidade da amostra como representando o mesmo número de unidades, $N/n,$  na população — ela mesma mais $N/n − 1$ das unidades não amostradas.
-  Chamamos essa amostra, na qual cada unidade tem o mesmo peso amostral, uma amostra de autoponderação.

- Obviamente, não criamos um arquivo de dados físico com N entradas. Em vez disso, usamos os pesos de amostragem diretamente para todos os cálculos. 

- O tamanho da população é estimado pela soma dos pesos da amostra

\begin{equation}
\widehat{N}=\sum_{i\in S} w_i
\end{equation}

- O total da população para a variável y é estimado por

\begin{equation}
t=\sum_{i\in S} w_iy_i
\end{equation}

- A média populacional é estimada por

\begin{equation}
\bar{y}=\frac{\sum_{i\in S} w_iy_i}{\sum_{i\in S} w_i}
\end{equation}
- O pacote *survey* utiliza as expressões acima para estimar o total e a média populacional em todos tipos de delineamento amostrais.
- Para AAS, $w_i=N/n$, as expressões se simplica 
\[
\begin{split}
\widehat{N}&=\sum_{i\in S} \frac{N}{n}=N\\
t&=\sum_{i\in S} w_iy_i=\frac{N}{n}\sum_{i\in S}y_i=N\bar{y}\\
\bar{y}&=\frac{1}{n}\sum_{i\in S} y_i
\end{split}
\]
```{r,message=FALSE}
library(survey)
library(sampling)
library(ineq)
data(Ilocos)
N <- nrow(Ilocos)
N 
set.seed(1234)
index <- srswor(30,N)
index
amostra <- getdata(Ilocos,index)
nrow(amostra)
head(amostra)
amostra <- Ilocos[(1:N)[index==1],] # Alternativa
head(amostra)
## Criando os pesos de amostragem
n <- nrow(amostra)
amostra$w <- rep(N/n,n)
head(amostra)
# Verifique se a soma dos pesos é N
sum(amostra$w)
## O pacote survey
dsrs <- svydesign(id = ~1, weights = ~amostra$w, fpc=rep(N,n),data=amostra)
names(dsrs)
smean <- svymean(~amostra$income,dsrs)
smean
confint(smean, level=0.95)
# Repita essas etapas com a função svytotal para obter a estimativa do total.
stotal <- svytotal(~amostra$income,dsrs)
stotal
confint(stotal, level=0.95)
```
## Normalidade assintótica da média amostral e total
```{r}

nREP=1000
iter=0
N=NULL
U=NULL
E=NULL
Du=NULL
n=100
mu=3
sig=2
D=c(2,3,7,9,1,10)
while (iter<nREP) {
set.seed(1234+iter)
y=rnorm(n,mu,sig)
z=runif(n,2,4)
w=rexp(n,2)
d=sample(D,n, replace=TRUE)
N=rbind(N,c(mean(y),sum(y)))  
U=rbind(U,c(mean(z),sum(z)))  
E=rbind(E,c(mean(w),sum(w)))
Du=rbind(Du,c(mean(d),sum(d)))
iter=iter+1  
}
par(mfrow=c(1,2))
hist(N[,1],xlab=expression(bar(X)),prob=T,main="Normal")
hist(N[,2],xlab=expression(hat(tau)),prob=T,main="Normal")
hist(U[,1],xlab=expression(bar(X)),prob=T,main="Uniforme")
hist(U[,2],xlab=expression(hat(tau)),prob=T,main="Uniforme")
hist(E[,1],xlab=expression(bar(X)),prob=T,main="Exponencial")
hist(E[,2],xlab=expression(hat(tau)),prob=T,main="Exponencial")
hist(Du[,1],xlab=expression(bar(X)),prob=T,main="População finita")

hist(Du[,2],xlab=expression(hat(tau)),prob=T,main="População finita")


```


## Bibliografia 

- LOHR, Sharon L. Sampling: design and analysis. CRC press, 2021.

/