---
title: 'Cap3: Amostragem Aleatória Simples'
author: "Vicente G. Cancho"
date: "12/04/2022"
output:
  #pdf_document: default
  html_document: default
  #word_document: default
---

```{r setup, include=FALSE}
knitr::opts_chunk$set(echo = TRUE)
library(rmarkdown)
library(knitr)
```
# 3.1 Amostragem Aleatórias Simples com reposição (AASc)


## Exemplo 2 (Exemplo 3.1 livro)
Considere $\mathcal{U}=\{1,2,3\}$ e a variável renda familiar com parâmetro populacional
$\mathcal{D}=(12, 30, 18).$
Considerando as funções paramétricas $\tau$, $\mu$ e $\sigma^2$ e o plano amostral AASc, com $n=2$, obtenha:

* a) Os valores dos estimadores $\bar{y}$, $s^2$, $t$ e $T$.
* b) A distribuição amostral de cada estimador.
* c) O valor esperado e variância de cada estimador.
* d) O que pode ser concluído sobre o vício de cada estimador?


### a) Os parámetros populacionais 

Apresentamos os cálculos de $\tau$ (Total),
$\bar{Y}$ (média) e $\sigma^2$ (variância), $S^2$ (variância corregida).

```{r par11}
#populacao
U=c(1,2,3)
D=c(12,30,18)

N=length(D)
mu=mean(D)
tau=sum(D)
Sigma2=var(D)*(N-1)/N
S2=var(D)
res=cbind(mu,tau,Sigma2,S2)
kable(res)
```

### b) Amostras possíveis
A seguir mostramos todas as amostras possíveis de tamanho 2


```{r par12, message = FALSE }
#if(!require(gtools)) install.packages("gtools");
library(gtools)
n=2
s=permutations(n=N,r=n,v=U,repeats.allowed=T)
s
sam=permutations(n=N,r=n,v=D,repeats.allowed=T)
sam
numerodeamostras=nrow(sam)
numerodeamostras
```

### c) Estimação de $\bar{Y}$

```{r par13, message = FALSE }
#a) valores da estatística
ybarra=apply(sam,1,mean)
ybarra

#b) distribuição amostral
prob=rep(1/9,9)
dybarra<-cbind(ybarra, prob)
kable(dybarra)
#c) valor esperado
Esperadoybarra<-sum(ybarra*prob)
Esperadoybarra
mu


#d) variancia do estimador
Esperadoybarra2=sum(ybarra^2*prob)
Varybarra=Esperadoybarra2-Esperadoybarra^2
Varybarra
```
Acima, mostramos que o estimador $\bar{y}$ de $\bar{Y}$ é não viciado ($E(\bar{y})=\bar{Y}=\mu$) de variância mínima. (Teorema 3.3).

### d) Estimação de $\sigma^2$

```{r par14, message = FALSE }
#a) valores da estatística
s2<-apply(sam,1,var)
s2

#b) distribuição amostral de s2
prob=rep(1/9,9)
ds2<-cbind(s2, prob)
kable(ds2)

#c) valor esperado
Esperados2<-sum(s2*prob)
Esperados2
Sigma2
#estimador não viciado (Teorema 3.4)

#d) variancia do estimador
Esperados22=sum(s2^2*prob)
Vars2=Esperados22-Esperados2^2
Vars2
```
Acima, mostramos que o estimador $s^2$ de $\sigma^2$
é não viciado ($E(s^2)=\sigma^2=56$). (Teorema 3.4).

### Exercício:
Repeta os cálculos anteriores para os estimadores $t$ e $T$ (definidos nos slides)
do parâmetro total $\tau$. Responda ao exemplo 1 nos slides.



## Exemplo 2 (Exemplo 3.2 livro)
Considere $\mathcal{U}=\{1,2,3\}$ e a variável renda familiar com parâmetro populacional
$\mathcal{D}=(12, 30, 18).$
Suponha que uma AASc de tamanho 10 obteve-se a seguinte amostra ordenada:
$\mathbf{s}=\{1, 3, 1, 3, 1, 3, 2, 2, 3, 1\}.$

Considerando a variável renda familiar para a amostra ordenada $\mathbf{s}$, responda:

* a) Calcule a média e variância amostral.
* b) Construa um intervalo com 95\% de confiança para $\mu$.
* c) Considerando $\sigma^2=s^2$, qual o tamanho de amostra para que o erro máximo da estimativa de $\mu$ seja $\sqrt{2}$? Considere $\alpha=5\%$.

```{r par15, message = FALSE }
#Os valores correspondentes para uma amostra 
# s={1,3,1,3,1,3,2,2,3,1} são
amostra<-c(12,18,12,18,12,18,30,30,18,12)
n=length(amostra)
n
#a) média e variancia amostral
ybarra<-mean(amostra)
ybarra
s2<-var(amostra)
s2
```
As medidas acima se baseam numa única amostra. Aquí o a estimativa de $\mu=20$  é $\bar{y}=18.$  

```{r par16, message = FALSE }
#b) intervalo de confiança com 95% para mu
B=qnorm(0.975)*sqrt(s2/n)
LI=ybarra-B
LS=ybarra+B
cbind(ybarra, B, LS, LS)
```
Notemos que $\mu=20$ está dentro do intervalo
$(13.7  ; 22.3  )$.

```{r par17, message = FALSE }
#c) tamanho de amostra
#estimativa com erro máximo
B=sqrt(2)
#nivel de confiança
delta=0.95
alfa<-1-delta
D=B^2/(qnorm(1-alfa/2)^2)
D
n=s2/D
n
```
O tamanho de amostra para estimar $\mu$: a) admitindo
um erro maximo de $B=\sqrt{2}$ para o estimador
$\bar{y}$ em torno ao verdadeiro valor de $\mu$ e b) considerando um nivel de confiança de $95\%$ é de 92. Isto pode parecer absurdo dado que nossa
população é de $N=3$ mas ésse número se basea
num AASc. Isto quere dizer que teremos que ter uma amostra grande comparada com a população para conseguir uma boa estimativa.


## Exemplo 3 (Exemplo 3.3 no livro)
Considere $\mathcal{U}=\{1,2,3\}$ e a variável renda familiar com parâmetro populacional
$\mathbf{D}=(12, 30, 18).$
Suponha que uma AASc de tamanho 10 obteve-se a seguinte amostra ordenada:
$\mathbf{s}=\{1, 3, 1, 3, 1, 3, 2, 2, 3, 1\}.$
Pretendese estimar a proporção de pessoas na população com renda familiar
maior que 18 unidades.
Considerando a variável renda familiar para a amostra ordenada $\mathbf{s}$, responda:

* a) Calcule a proporção amostral.
* b) Construa um intervalo com 95\% de confiança para $P$.

```{r par18, message = FALSE }
amostraprop<-ifelse(amostra>18,1,0)
amostraprop
n=length(amostra)
n
```

```{r par19, message = FALSE }
#a) proporção amostral
pbarra<-mean(amostraprop)
pbarra
```
A estimativa acima se basea numa única amostra. Aquí o a estimativa de $P=1/3=0,33$  é $p=0,2.$  
```{r par20, message = FALSE }
#b) intervalo de confiança com 95% para P
s2<-pbarra*(1-pbarra)
B=qnorm(0.975)*sqrt(s2/(n-1))
LI=pbarra-B
LS=pbarra+B
print(cbind(pbarra,B,LI,LS),digits = 3)
```
Notemos que $P=0,33$ está dentro do intervalo
$(0; 0,46)$ e que temos usado um intervalo substituindo
$\sigma^2=P\times (1-P)$ por $s^2=p\times(1-p)$.

# 3.2 Amostragem Aleatórias Simples sem reposição (AASs)

## Exemplo 4 (Exemplo 3.4 no livro)
Considere $\mathcal{U}=\{1,2,3\}$ e a variável renda familiar com parâmetro populacional
$\mathcal{D}=(12, 30, 18)$.
Considerando as funções paramétricas $\tau$, $\mu$ e $\sigma^2$ e o plano amostral AASs, com $n=2$, obtenha:

* a) Os valores dos estimadores $\bar{y}$, $s^2$, $t$ e $T$.
* b) A distribuição amostral de cada estimador.
* c) O valor esperado e variância de cada estimador.
* d) O que pode ser concluído sobre o vício de cada estimador?


### a) Os parámetros populacionais 

Apresentamos os cálculos de $\tau$ (Total),
$\bar{Y}$ (média) e $\sigma^2$ (variância), $S^2$ (variância corregida).

```{r par21}
#populacao
U=c(1,2,3)
D=c(12,30,18)

N=length(D)
mu=mean(D)
tau=sum(D)
Sigma2=var(D)*(N-1)/N
S2=var(D)
mu
tau
Sigma2
S2
```

### b) Amostras possíveis
A seguir mostramos todas as amostras possíveis de tamanho 2

```{r par22, message = FALSE }
if(!require(gtools)) install.packages("gtools");
library(gtools)
n=2
s=combinations(n=N,r=n,v=U,repeats.allowed=F)
s
ds=combinations(n=N,r=n,v=D,repeats.allowed=F)
ds

numerodeamostras=nrow(s)
numerodeamostras
```

### c) Estimação de $\bar{Y}$

```{r par23, message = FALSE }
#a) valores da estatística
ybarra=apply(ds,1,mean)
ybarra

#b) distribuição amostral
prob=rep(1/3,3)
dybarra<-cbind(ybarra,prob)
dybarra

#c) valor esperado
Esperadoybarra<-sum(ybarra*prob)
Esperadoybarra
mu


#d) variancia do estimador
Esperadoybarra2=sum(ybarra^2*prob)
Varybarra=Esperadoybarra2-Esperadoybarra^2
kable(Varybarra)
```
Acima, mostramos que o estimador $\bar{y}$ de $\bar{Y}$
é não viciado ($E(\bar{y})=\bar{Y}=\mu$) (Corolário 3.3), e com variância ($14$) bem menor que a variância apresentada pelo planejamento AASc ($28$)(Exemplo 1.)

### d) Estimação de $\sigma^2$

```{r, message = FALSE }
#a) valores da estatística
s2<-apply(ds,1,var)
s2

#b) distribuição amostral de s2
prob=rep(1/3,3)
ds2<-cbind(s2,prob)
kable(ds2)

#c) valor esperado
Esperados2<-sum(s2*prob)
Esperados2
Sigma2
#estimador não viciado (Teorema 3.4)

#d) variancia do estimador
Esperados22=sum(s2^2*prob)
Vars2=Esperados22-Esperados2^2
Vars2
```
Acima, mostramos que o estimador $s^2$ de $S^2$
é não viciado $E(s^2)=S^2=84$. (Teorema 3.9).

### Exercício:
Repeta o cálculos anteriores para os estimadores $t$ e $T$ (definidos nos slides) para o parâmetro total $\tau$.  Responda ao exemplo 4 nos slides.



## Exemplo 5 (Exemplo 3.5 livro)
Uma pesquisa amostral foi conduzida com o objetivo de se estudar
o índice de ausência ao trabalho em um determinado tipo de indústria. Uma AAS sem reposição de mil operários de um total de 36 mil  é observada com relação número de faltas não justificadas em um período de 6 meses. Os resultados obtidos
foram:

```{r}
dad=read.table('Faltas.txt', header = TRUE)
dad
n=sum(dad[,2])
n
```


  a) Encontre os valores dos estimadores $\bar{y}$ e $s^2$.
 b) Encontre um intervalo de 95\% confiança para $\mu$.

```{r, message = FALSE}
# A média amostral
bary=sum(dad[,1]*dad[,2])/n
bary
## Variância Amostral
S2=sum((dad[,1]-bary)^2*dad[,2])/(n-1)
S2

```
b) Encontre um intervalo de 95\% confiança para $\mu$.
Dados: $N=36000$, $n=1000$ e $f=\frac{n}{N}=\frac{1000}{36000}=\frac{1}{36}.$

```{r}
#b) intervalo de confiança com 95% para mu
N=36000
f=n/N
f
B=qnorm(0.975)*sqrt((1-f)*S2/n)
B
LI=bary-B
LS=bary+B
cbind(bary,B,LI,LS)
```


```{r par25, message = FALSE }
#na amostra
amostra<-c(rep(0,451),rep(1,162),rep(2,187),
rep(3,112),rep(4,49),rep(5,21),rep(6,5),rep(7,11),rep(8,2))
(amostra)
n=length(amostra)
n
#a) média e variancia amostral
ybarra<-mean(amostra)
ybarra
s2<-var(amostra)
s2
```
As medidas acima se baseam numa única amostra. Aquí o a estimativa de $\mu$ (desconhecido) é $\mu=1,296$

```{r par26, message = FALSE }
#b) intervalo de confiança com 95% para mu
N=36000
f=n/N
ybarra-qnorm(0.975)*sqrt((1-f)*s2/n)
ybarra+qnorm(0.975)*sqrt((1-f)*s2/n)
```
Notemos que $\mu$ é desconhecido porém, o intervalo de confiança é 
$(1,201  ; 1,391  )$.

## Exemplo 6 (Exemplo 3.6 livro)
Considere a população dos operários faltosos
do Exemplo 3.5. Assumindo $B=0.05$ e $\alpha=0.05$
encontre o tamanho de amostra considerando uma AASs.


```{r par27, message = FALSE }
#c) tamanho de amostra
#população
N<-36000
#estimativa com erro máximo
B=0.05
#nivel de confiança
delta=0.95
alfa<-1-delta
D=B^2/(qnorm(1-alfa/2)^2)
D
n=1/(D/s2+1/N)
n
```
O tamanho de amostra para estimar $\mu$: a) admitindo
um erro maximo de $B=0,05$ para o estimador
$\bar{y}$ em torno ao verdadeiro valor de $\mu$,  b) considerando um nivel de confiança de 
$95\%$ e com AASs é de 92. Isto pode parecer absurdo dado que nossa
população é de $N=3.466$. Isto quere dizer que teremos que ter uma amostra de quase um $10\%$ da população.

### Exercício:
No exemplo 6, que acontece com o tamanho
da amostra se 
a) o nível
de confiança aumenta para $99\%$ mantendo
o mesmo nivel de erro $B.$
b) o nivel de erro diminue para $B=0.4$
mantendo o mesmo nível de confiança de $95\%$

### Exemplo 3.7 (Exercício 3.7 do livro)
Considere novamente a população dos operários faltosos
do Exemplo 3.5. Suponha que até 3 faltas (3 dias) em 6 meses seja
considerado aceitável.


+ a) Encontre os valores do estimador $\bar{p}.$
+ b) Encontre um intervalo de confiança para $]P$.
+ c) Encontre o tamanho de amostra usando um AASs com
    $B=0.01$ e $\gamma=0.95$.

```{r, message=FALSE}
# Estimativa pontual
m=ifelse(amostra <=3, 1, 0)
m
hatp=mean(m)
hatp
## Estimativa intervalar
## Abordagem otimista:
B=sqrt(qnorm(0.975)*(1-f)*hatp*(1-hatp)/(n-1))
B
LI=hatp-B
LS=hatp+B
cbind(hatp,B,LI, LS)
## Abordagem conservativa:
Bo=sqrt(qnorm(0.975)*(1-f)*0.25/(n-1))
Bo
LIo=hatp-Bo
LSo=hatp+Bo
cbind(hatp,Bo,LIo, LSo)

## Tamanho da amosta (não temos imforção a respeito de P)
gama=0.90
alp=1-0.90
B=0.05
zalp=qnorm(1-alp/2)
tam=N/(4*(N-1)*B^2/zalp^2+1)
tam

```
## Tamanho de amostra em população finita
- Se o coeficiente de confiança é 0,95, tem-se $z_{\alpha/2}=1,96\approx 2$, o tamanho da amostra para a estimação de um proporção populacional é:
\[
n=\dfrac{N}{\frac{4(N-1)B^2}{z_{\alpha/2}^2}+1}=\dfrac{N}{(N-1)B^2+1}\longrightarrow \frac{1}{B^2}.
\]
```{r,echo=FALSE}
# B=0,02
nn=function(x){
x/((x-1)*0.02^2+1)  
}
curve(nn(x), 1,200000,xlab="N",ylab="n")

```

## Problema 1 
Em uma população com $N=10$, tem-se $\boldsymbol{D}=rpois(N,4)$. Um plano AASs de tamanho $n=2$ é adotado.

- [a)] Encontre a distribuição de $\bar{y}$ e mostre que $E(\bar{y})=\mu$.
- [b)] Encontre $Var(\bar{y})$.
- [c)]  Encontre um intervalo de confiança para $\mu$ com $\alpha=4\%$.

#```{r}
#library(gtools)
#set.seed(234)
#N=10
#n=2
#D=c(rpois(N,4))
#sa=permutations(N,n,v=D,repeats.allowed=F)
#sa
#numerodeam=nrow(sa)
#numerodeam

```
```{r}
 samplist <- function(popn,sampsize){
  popvals <- 1:length(popn)
  temp <- comblist(popvals,sampsize)
  matrix(popn[t(temp)],nrow=nrow(temp),byrow=T)
}
comblist <- function(popvals, sampsize)
{
  popsize <- length(popvals)
  if(sampsize > popsize)
    stop("sample size cannot exceed population size")
  nvals <- popsize - sampsize + 1
  nrows <- prod((popsize - sampsize + 1):popsize)/prod(1:sampsize)
  ncols <- sampsize
  yy <- matrix(nrow = nrows, ncol = ncols)
  if(sampsize == 1) {yy <- popvals}
  else {
    nvals <- popsize - sampsize + 1
    nrows <- prod(nvals:popsize)/prod(1:sampsize)
    ncols <- sampsize
    yy <- matrix(nrow = nrows, ncol = ncols)
    rep1 <- rep(1, nvals)
    if(nvals > 1) {
      for(i in 2:nvals)
        rep1[i] <- (rep1[i - 1] * (sampsize + i - 2))/(i - 1)
    }
    rep1 <- rev(rep1)
    yy[, 1] <- rep(popvals[1:nvals], rep1)
    for(i in 1:nvals) {
      yy[yy[, 1] == popvals[i], 2:ncols] <- Recall(
        popvals[(i + 1):popsize], sampsize - 1)
    } }
  yy
}
set.seed(234)
N=10
n=3
D=c(rpois(N,4))
D
## Parmetros
mu=mean(D)
mu
Sigma2=var(D)*(N-1)/N
Sigma2
S2=var(D)
S2
###
vy <-samplist(D,2)
(vy)
by <-apply(vy, 1, mean)
prob=rep(1/nrow(vy),nrow(vy))
cbind(by, prob)

tb1<-table(by)
tb1_df<-data.frame(tb1)
tb1_df[,2]=tb1_df[,2]/choose(N,2)
tb1_df=apply(as.matrix.noquote(tb1_df),2,as.numeric)
tb1_df
plot(tb1_df[,1],tb1_df[,2],type="h",xlab=expression(bar(y)),ylab="probabilidade")
## Valor esperardo da média amostral
EY=sum(tb1_df[,1]*tb1_df[,2])
EY
## Variância da média amostral
VY=sum((tb1_df[,1]-EY)^2*tb1_df[,2])
VY
```
A variância de $\bar{y}$, pode ser obtido por
\[
Var(y)=(1-\frac{n}{M})\frac{S^2}{n}=1.795555
\]

## No caso AASc
- Note $U=\{1,2,3,4,5,6,7,8,9,10\}$, $D= (5, 5, 1, 5, 1, 5, 7 ,5, 7, 3)$ e $n=2$
- O número de amostras possíveis de tamanho 2 é: $10^2$=100
- Felizmente, não precisamos listar todos eles para encontrar a distribuição amostral de $\bar{y}. 
- Seja $Y_i$ o valor da i-ésima unidade sorteada.
- Como a amostragem é feita com reposição, $Y_1$ e  $Y_2$ 
são independentes; $Y_i$ (i = 1 2) tem distribuição
 \[
 \begin{array}{cc}
 k & P(X_i=k)\\
 1 & 2/10\\
 3 & 1/10\\
 5 & 5/10\\
 7 & 2/10
 \end{array}
 \] 
- A distribuição conjunta de $(Y_1,Y_2)$ é dado por
\[
P(X_1=k, X_2=l)=P(X_1=k)P(X_2=l), \;\forall (k,l)
\]
- Da distribuição conjunta determina-se a distribuição $\bar{y}$
 
# Referencias

Bolfarine, H. , Bussab, W. O.. Elementos de Amostragem. ABE-Projeto Fisher, 2005.


