---
title: "lista01_resolucao"
author: "Heitor Carvalho Pinheiro - 11833351"
date: "2023-04-05"
output:
  pdf_document: default
  html_document: default
---

```{r setup, include=FALSE}
knitr::opts_chunk$set(echo = TRUE, warning = FALSE)
library(tidyverse)
```

# Lista 01 - SME0807 Elementos de Amostragem 

## Exercícios Capítulo 01

1.1.1 

Imagine que queremos amostrar usuários do Spotify para melhor entender o perfil musical dos clientes. 

a. A unidade de pesquisa é cada usuário do aplicativo. Será esse o objeto a ser observado. 
b. A população corresponde a todos os usuários do aplicativo. 
c. O instrumento de coleta de dados seria através de técnicas de *web scraping* e requisições HTTPs, através das quais as informações de uso do aplicativo seriam coletadas e posteriormente armazenadas em um banco de dados.
d. A unidade respondente seria o portador da conta. 
e. O sistema de referência, muito provavelmente, seria o banco de dados da empresa.
f. A unidade amostral mais provável, nesse caso, é a própria unidade de pesquisa.
g. As unidades amostrais alternativas poderiam variar de acordo com o plano amostral escolhido. Poderíamos estratificar os usuários por Idade ou Sexo, ou ainda criar conglomerados por regiões ou países. 

**Como fixar o tamanho da amostra?**

**Ex 1.1.4** 

* População alvo: todos os alunos de pós-graduação 
* Objetivo: estimar a proporção dos favoráveis à mudança. Espera-se que seja da ordem de 5% 

**Ex 1.1.10** 

Objetivo: Estimar o consumo médio de água por domicílio em uma cidade. 

a. Unidade Domiciliar como UPA (Unidade Primária de Amostragem)

- Vantagens: maior exatidão e granularidade nos resultados. 
- Desvantagens: será necessário uma grande amostra para se obter resultados representativos, alto custo.

b. Blocos de domicílios 

- Vantagens: possibilidade de amostrar um número maior de domicílios. Diminuição de custos. Maior variedade amostral.

- Desvantagens: será mecessário que se garanta que os blocos sejam homogêneos e representativos da população. Será necessário o sorteio de uma Unidade Secundária de Amostragem (USA) o que além de tornar o plano mais complexo, também aumentará os custos da pesquisa.

c. Quarteirões

- Vantagens: possibilidade de mais provável de ser capaz de mapear, de modo representativo, os domicílios da cidade. Diminuição do tamanho amostral comparado aos outros. Maior capacidade de estratificação da amostra.

- Desvantagens: necessidade de múltiplos estágios para a seleção da unidade elementar, aumentando a complexidade e, inevitalvelmente, o custo. Maior custo no que tange ao treinamento de pessoal para a realização de uma pesquisa tão ampla. 

**Ex 1.1.13**

a. A entrevista pessoal, nesse caso, é inviável na prática. A entrevista por telefone, seria viável porém custosa, especialmente de tempo. Correios nem existem mais como forma de marketing. Por fim, a Internet, sem dúvida, seria a melhor escolha, dado que seria possível utilizar métodos como o CASI (Computer Assisted Self-Interviewing) em que os expectadores do programa, mediante algum benefício poderiam responder a alguma pesquisa através de um formulário. 

b. De novo, a entrevista pessoal é sempre mais custosa, do mesmo modo que o telefone. Correios, poderiam ser uma opção caso a Internet não existisse e esse editor poderia mandar cartas pedindo a resposta dos entrevistados. A internet, novamente, é a melhor opção e, dado que o editor conhece o seu público seria possível elaborar perguntas bem específicas para corroborar sua crença e levantar uma amostra representativa. 

c. Nesse caso, a entrevista pessoal ou o telefonema poderia ser aplicados, porém a unidade amostral seriam postos de vacinação de animais dentro dos limites geográficos estabelecidos. Seria uma alternativa também, buscar informações na internet sobre dados históricos, se disponíveis.

**Ex 2.**

Os méritos são semelhantes aos do exercício 1.1.10. No que tange ao sistema de referência em cada caso, para as famílias individuais o uso do Censo de Amostras de Família do IBGE, me parece uma boa escolha. Para as unidades habitacionais o censo do IBGE por domicílios, também me parece uma escolha razoável para o SR e, por fim, para os quarteirões como unidade de amostragem, um mapa com a relação de todos os quarteirões da cidade, ou um banco de dados com essas informações também seria a melhor escolha de SR, na minha opinião.

**Ex 4.** 


## Exercícios Capítulo 02 

**Ex 2.1**

Simulando uma população $X \sim \mathcal{N}(50, 16)$ 

*Total* $\tau$
*Média populacional* $\mu$
*Variância Populacional* $S^2$

```{r}
#simulando a populacao 
set.seed(42)
X <- rnorm(100, 50, 4)

total <- length(X) 
media <- mean(X) 
variancia <- var(X)
```

```{r}
data.02 <- tibble(total = total,
                  media = media,
                      var = variancia)

knitr::kable(data.02) 
```
**Ex 2.2**

Lembrando que na table a seguir:

X corresponde ao numero de apartamentos no condominio 
Y corresponde ao numero de apartamentos alugados 

```{r}
#lendo os dados 

df <- read.csv("../../dados/CAP_02_tab_2_8.csv")

head(df)
```

```{r}
Y.zeros <- sum(df$Y == 0)
X.zeros <- sum(df$X == 0)

Y.zeros
X.zeros
```
Existem 19 condominios com valores nulos 

Estimando os seguintes valores 

a. $\mu_{Y}, \tau_{Y}, S_{Y}$ 

```{r}
media.Y <- mean(df$Y)
total.Y <- sum(df$Y)
var.Y <- var(df$Y)

statistics.Y <- tibble(media = media.Y,
                       total = total.Y,
                       variancia = var.Y)

knitr::kable(statistics.Y)
```
b. $\mu_{X}, \tau_{X}, S_{X}$

```{r}
media.X <- mean(df$X)
total.X <- sum(df$X) 
var.X <- var(df$X)

statistics.X <- tibble(media = media.X,
                       total = total.X,
                       variancia = var.X)

knitr::kable(statistics.X)
```
```{r}
statistics.Final <- bind_rows(statistics.X, statistics.Y)
rownames(statistics.Final) <- c("X","Y")

head(statistics.Final)

row.names(statistics.Final)
``` 

c. A proporção P de condomínios com mais de 20 apartamentos alugados 

```{r}
proportion.P <- sum(df$Y > 20) / length(df$X)
proportion.P
```
Aproximadamente, 32% dos condomínios possuem mais de 20 apartamentos alugados.

Criando a coluna binário $W_{i}$

```{r}
df$W <- ifelse(df$Y > 20, 1, 0)
head(df)
```
Variância de W

```{r}
var(df$W)
```
Portanto, a variância da variável W é cerca de 0.217. 

**Exercício 2.6** 

```{r}
#criando os dados 

df2 <- tibble(
  N = seq(1,6),
  D = c(2,6,10,8,10,12)
)

df2
```

Realizando uma amostragem simples sem reposição, de acordo com o plano amostral A 

Os elementos da população $\mathcal{U}$ é o conjunto $\{2,6,8,10,12\}$ 

**A frequência dos elementos da amostra** 

```{r}
df2$F <- as.numeric(table(df2$D))[match(df2$D, sort(unique(df2$D)))]
```

```{r}
df2
```

**a. Calcule $Var_A(f_i)$ e $Cov_A(f_i, f_j)$ para algum $i$ e $j$ que você escolher.** 

Bom, aqui temos que calcular a basicamente a Variância e a Covariância com que cada elemento $i$ ou $i,j$ aparece na amostra acima. 

Lembrando que possuímos uma $AAS_s$. 

Vamos considerar $f_2$. Ou seja, estamos considerando a probabilidade de o valor 2 pertencer à amostra. 
Para isso, precisamos fazer a distribuição de $f_2$ 

O total de amostras possíveis em um plano $AAS_s$, no nosso caso, é um arranjo de 6 elementos tomados 2 a 2. 

Logo $A_{5,2} = 6! / 4! = 30$

Temos um plano amostral em que todos as amostras tem igual probabilidade de serem selecionadas, logo, $p(s) = 1/30$. 

Logo a distribuição amostral de $f_2$ é a seguinte:

```{r}
dist_f2 <- tibble(
  f_2 = c(0,1),
  p_h = c(22/30, 8/30)
)

knitr::kable(dist_f2)
```


Logo, o valor esperado $E(f_2) = 0.26$.

Assim, podemos calcular a variância de $f_2$, do seguinte modo:

$$
Var(f_2) = (1-8/30)^2\cdot8/30 + (0-8/30)^2\cdot22/30 \approx 0.316
$$

E a $Cov(f_2,f_6)$ seria:

$$
Cov(f_2,f_6) = \sum{(f_2 - E(f_2))\cdot (f_6 - E(f_6))\cdot P(s)} = (1-8/30)\cdot (1-8/30)\cdot8/30~+~(-8/30)\cdot  (-8/30)\cdot(22/30) \approx 0.195
$$

### Dúvida

Por fim, teoricamente o plano deveria ser simétrico. Porém, como $f_{10}$ pode assumir os valores $0,1$ e $2$. O $E(f_{10})$ seria diferente, o que quebraria a hipotése de que um plano $AAS_S$ deveria ser simétrico. 

**b. Encontre a distribuição de $t(s)$** 



**Exercício 2.10** 



