---
title: "Lista02 - SME0807 - Amostragem"
author: "Heitor - 1183351, Mateus, Carol"
date: "2023-04-24"
output: pdf_document
---

```{r setup, include=FALSE}
knitr::opts_chunk$set(echo = TRUE)
library(dplyr)
library(sampling)
library(reshape2)
library(ggplot2)
```

## Lista 02 - SME0807 Elementos de Amostragem 

### Exercício 3.1

* Distribuição do estimador da Média 
* Mostrar que valor esperado do estimador da média é a média 
* Mostrar a variância do estimador da média como no corolário 3,4 
* Encontrar a distribuição do estimador do desvio-padrão 


```{r}
dados_3.1 <- tibble(
  `$i$` = c(seq(1,6)),
  `$D$` = c(8,2,2,11,4,7)
)

dados_3.1

knitr::kable(dados_3.1, escape = FALSE)
```

a. Encontre a distribuição da Média 

```{r}
#creating our sample 
#number os samples
ns <- t(combn(6,2)) 

#samples 
samples <- data.frame(paste("{", ns[,1], ", ", ns[,2], "}", sep = ""))
samples <- samples %>% 
  rename("samples" = "paste......ns...1.........ns...2........sep......")

values <- data.frame(
  c(rep(8,5), rep(2,4),rep(2,3), rep(11,2), 4),
  c(2,2,11,4,7,2,11,4,7,11,4,7,4,7,7)
)

values <- values %>% 
  rename("values1" = colnames(values)[1],
         "values2" = colnames(values)[2])

samples$values <- paste("{", values$values1, ", ", values$values2, "}", sep = "")

#medias
samples$mean <- rowMeans(values)

#distribuicao das medias 
mean.distribution <- table(samples$mean)
mean.distribution <- t(mean.distribution)
rownames(mean.distribution) <- c("$p(\\bar{y})$")
mean.distribution

knitr::kable(mean.distribution, escape = FALSE)
```
Verificando que o estimador $\bar{y}$ é não-viciado, ou seja $E(\bar{y}) = \mu$ 

```{r}
#calculando a media populacional 
media.mu <- mean(dados_3.1$`$D$`)
media.mu

#calculando o estimador media amostral 
mean.distribution.melt <- melt(mean.distribution, id.vars = colnames(mean.distribution))[,c(2,3)]
mean.distribution.melt <- mean.distribution.melt %>% 
  rename("media" = "Var2",
         "prob" = "value")
mean.distribution.melt$prob <- mean.distribution.melt$prob / sum(mean.distribution.melt$prob)
mean.distribution.melt

est.media.amostral <- sum(mean.distribution.melt[,1] * mean.distribution.melt[,2])
est.media.amostral
```
No codigo acima, `media.mu` refere-se a média populacional e `est.media.amostral` refere-se ao estimador da média amostral

Logo, podemos verificar que `media.mu` = `est.media.amostral`. 

```{r}
medias <- tibble(
   "$\\mu$" = media.mu,
   "$\\bar{y}$" = est.media.amostral
)

knitr::kable(medias)
```

b. Mostre que a Variância é como dada pelo Corolário 3.4 

O Corolário 3.4 afirma que a variância amostral de $\bar{y}$ é dada por:

$$
Var(\bar{y}) = (1-f)\cdot S^2/n
$$

Sabemos que, para o plano $AAS_S$, $S^2$ é a variância populacional e $s^2$ é um estiamdor não-viesado de $S^2$

O termo $(1-f)$ corresponde ao **fator de correção para populações finitas (FPC)** que é uma medida que leva em conta a diminuição da variância que ocorre nos estimadores devido ao processo ser sem reposição e, desse modo, o termo se faz necessário para garantir que a variância siga o **Teorema Central do Limite (TCL)** 

Sabendo que $S^2$ é:

$$
S^2 = 1/(n-1)\cdot \sum_{i=1}^{N}(x_i - \mu)^2
$$
Podemos definir a variância do estimador $\bar{y}$ como a média de $S^2$ multiplicado pelo fator de correção da amostra $(1-f)$. Logo temos:

$$
Var(\bar{y}) = (1-f)\cdot S^2/n
$$
Conforme propõe o Corolário 3.4 

c. Encontre a distribuição de $s^2$ e mostre que $E(s^2) = S^2$ 

```{r, echo=FALSE}
#calculando a variancia para as amostras 
values$var <- apply(values, 1, var)
samples$var <- values$var

#distribuicao da variancia 
distribuicao.s2 <- as.data.frame(table(samples$var))
distribuicao.s2$prop <- distribuicao.s2$Freq / sum(distribuicao.s2$Freq)
distribuicao.s2 <- distribuicao.s2 %>% rename(
  "$s^2$" = "Var1"
)

knitr::kable(t(distribuicao.s2[,c(1,3)]))
```
**Mostre que $E(s^2) = S^2$** 



### Exercício 3.3 

Determine o tamanho da amostra $n$, quando $B = 0.03$, $\alpha = 0.01$ e $s^2 = 3.6$ 

```{r}
sample.size <- function(B,alpha,variance, replace=FALSE){
  
z_critical <- -qnorm(p=alpha/2)

n <- (variance * z_critical**2) / B**2
  
return (n)

}

sample.size(B=0.03, alpha = 0.01, variance = 3.6)
```
Para obtermos um erro de 3% com uma confiança de 99%, seria necessário uma amostra de 26540 unidades.

### Exercício 3.9 

```{r}
#lendo os dados 
tab2.8 <- read.csv("./dados/CAP_02_tab_2_8.csv")
tab2.8

#medias populacionais 
media.X <- mean(tab2.8$X)
media.Y <- mean(tab2.8$Y)

cat("Media de X", media.X,"\n","Media de Y",media.Y)
```

**a)**

Selecionando uma amostra de tamanho 10 e outra de 20

```{r}
n <- 10
N <- nrow(tab2.8)

sampler.withRep <- function(data,n){
  sample <- getdata(data, srswr(n, nrow(data))) 
  
  return(sample)
}

amostra.10 <- sampler.withRep(tab2.8, 10)
amostra.20 <- sampler.withRep(tab2.8, 20)

```

**Amostra de tamanho 10** 

```{r}
amostra.10
```

**Amostra de tamanho 20**

```{r}
amostra.20
```
**Calculando a média amostral** 

```{r}
#calculo das medias amostrais para as variaveis 
mediaX.amostra10 <- mean(amostra.10$X)
mediaX.amostra20 <- mean(amostra.20$X)
mediaY.amostra10 <- mean(amostra.10$Y)
mediaY.amostra20 <- mean(amostra.20$Y)


cat("Medias de X", mediaX.amostra10, mediaX.amostra20,"\n",
    "Medias de Y", mediaY.amostra10, mediaY.amostra20)
```

**Intervalos de Confiança para as médias amostrais**

```{r}
margem.erro.amostra10X <- qnorm(.975)*sqrt(var(amostra.10$X)/nrow(amostra.10))
margem.erro.amostra20X <- qnorm(.975)*sqrt(var(amostra.20$X)/nrow(amostra.10))
margem.erro.amostra10Y <- qnorm(.975)*sqrt(var(amostra.10$Y)/nrow(amostra.20))
margem.erro.amostra20Y <- qnorm(.975)*sqrt(var(amostra.20$Y)/nrow(amostra.20))

IC.media.amostra10X <- round(c(mediaX.amostra10 - margem.erro.amostra10X, mediaX.amostra10 + margem.erro.amostra10X),2) 
IC.media.amostra20X <- round(c(mediaX.amostra20 - margem.erro.amostra20X, mediaX.amostra20 + margem.erro.amostra20X),2) 
IC.media.amostra10Y <- round(c(mediaY.amostra10 - margem.erro.amostra10Y, mediaY.amostra10 + margem.erro.amostra10Y),2) 
IC.media.amostra20Y <- round(c(mediaY.amostra20 - margem.erro.amostra20Y, mediaY.amostra20 + margem.erro.amostra20Y),2) 

#Construindo os intervalos de confiança 
IC.media.amostra10X
IC.media.amostra20X
IC.media.amostra10Y
IC.media.amostra20Y

#criando uma tibble com os intervalos de confianca 
ICs <- tibble(
  "Variavel" = c("X","Y"),
  "IC.Amostra.10" = c(paste(IC.media.amostra10X, collapse = ", "),paste(IC.media.amostra10Y, collapse = ", ")),
  "IC.Amostra.20" = c(paste(IC.media.amostra20X, collapse = ", "),paste(IC.media.amostra20Y, collapse = ", "))
)

knitr::kable(ICs)
```

**b.) Considere a amostra de tamanho 20 de a. Qual o tamanho da amostra para que tenhamos uma estimativa duas vezes mais precisa?**


Para termos uma estimativa duas vezes mais precisa precisamos que a nossa margem de erro em ambas as variáveis seja a metade do valor calculado.

Vamos usar a variância populacional para o cálculo do tamanho da amostra.

```{r}
#calculo das variâncias 
var.X <- var(amostra.20$X)
var.Y <- var(amostra.20$Y)

#calculo do tamanho da amostra 
n.X <- var.X*qnorm(0.975)**2/(margem.erro.amostra20X/2)**2
n.Y <- var.Y*qnorm(0.975)**2/(margem.erro.amostra20Y/2)**2

n.X
n.Y


```
**Para a variável X seria necessária uma amostra duas vezes maior e para a variável Y uma amostra 4 vezes maior.**

**c) Obtenha uma estimativa pontual e intervalar, com $\alpha = 5\%$ para a proporção de residências com mais de três residentes. Qual o tamanho da amotra para obtenção de uma estimativa duas vees mais precisa?**

```{r}
N <- nrow(tab2.8)
n <- 20

#amostras 
amostra.20

#filtrando o df para Y>3
filtered.amostra.20 <- filter(amostra.20, Y>3)

#proporcao de  residencias com mais de 3 residentes 
p.maior.3 <- nrow(filtered.amostra.20)/nrow(amostra.20)
p.maior.3

### estimativa intervalar 

#estimativa da variancia
var_hat <- p.maior.3*(1-p.maior.3)

#margem de erro 
m_erro <- qnorm(0.975)*sqrt(var_hat/n)

#intervalos de confianca 
li_p_maior3 <- p.maior.3 - m_erro
ls_p_maior3 <- p.maior.3 + m_erro

c(p.maior.3, li_p_maior3, ls_p_maior3)

#tamanho da amostra para reduzir o erro pela metade 
tamanho.amostra <- sample.size(m_erro/2, 0.05, variance = p.maior.3*(1-p.maior.3))
tamanho.amostra
```
A estimativa pontual $\hat{p} = 0.55$ e a estimativa intervalar é $(0.33, 0.77)$ 

Para obter um erro de estimação duas vezes menor é necessário uma amostra de tamanho $n = 80$

### Exercício 3.10

```{r}
#gerando a populacao pedida 
N = 100 
dados <- rnorm(N,50,16)

#gerando 500 amostras de tamenho 10
amostras.10 <- vector("list", length = 500) 
for (i in 1:500){
  amostras.10[[i]] <- sample(dados, 10, replace = FALSE)
}

#gerando 500 amostras de tamanho 20 
amostras.20 <- vector("list", length = 500)
for (i in 1:500){
  amostras.20[[i]] <- sample(dados, 20, replace = FALSE)
}

#calculando a media para cada amostra 
medias.amostra.10 <- data.frame(matrix(ncol = 1, nrow = 500))
medias.amostra.20 <- data.frame(matrix(ncol = 1, nrow = 500))
colnames(medias.amostra.10) <- c("Media_amostral") 
colnames(medias.amostra.20) <- c("Media_amostral") 

for (i in 1:500){
  medias.amostra.10[i,] <- mean(amostras.10[[i]])
}

for (i in 1:500){
  medias.amostra.20[i,] <- mean(amostras.20[[i]])
}
```

```{r}
#plotando o histograma das amostras 
hist_10 <- hist(medias.amostra.10$Media_amostral, col = 'skyblue', main = "Distribuição das Médias da Amostra de Tamanho 10", plot = TRUE)
```

```{r}
hist_20 <- hist(medias.amostra.20$Media_amostral, col = 'lightgreen', main = "Distribuição das Médias da Amostra de Tamanho 20", plot = TRUE)
```
Percebemos que conforme o tamanho da amostra aumenta a distribuição da média se aproxima mais de uma disribuição Normal.

### Exercício 3.16

```{r}
dados.livros <- as.data.frame(c(28,25,23,33,31,18,22,29,30,22,26,20,21,28,25))
colnames(dados.livros) <- "n.livros"

N.prateleiras <- 130

dados.livros
```
**a. Contrua um intervalo de confiança para T (o total de livros de Estatística)**

Sabemos que temos um total de 130 prateleiras, logo $N = 130$.

Em seguida, a fim de estimar o total populacional $\tau$ podemos usar o estimador do total $T = N\cdot \bar{y}$, onde $\bar{y}$ representa a **média amostral**. 

Sabemos que a média amostral é:

$$
{\displaystyle {\bar {y}}={\frac {1}{N}}\sum _{i=1}^{N}X_{i}.}
$$
Onde $X_i$ é o vetor contendo as amotras das 15 prateleiras. 

Desse modo, pode-se concluir que $\bar{y} = 25.4$, logo $T = 25.4~\cdot 130 = 3302$

Como o tamanho da amostra é $n < 30$ não podemos considerar a aproximação Normal e desprezar o fator de correção de populações finitas para o cálculo da variância. Desse modo, a variância do total pode ser estimada do seguinte modo:

$$
Var(T) = (1-f)\cdot S^2/n-1
$$
Em que $f = n/N$
```{r}
#estimativa do total 
est_total <- mean(dados.livros$n.livros)*130
est_total

#intervalo de confiança para a estimativa do total 
var.amostra <- var(dados.livros)

#estimacao da varinaca do total 

```

### Exercício 3.19

* Suposições para construção de um intervalo de confiança 
* Tamanho da amostra para obter um erro inferior a X com 95% de confiança.

### Exercício 3.29 

* Estimativa do erro padrão do estimador da média.
* Suposições para fazer a estimativa 

### Exercício 3.34

* Mostrar a fórmula do intervalo de confiança para o total populacional $\tau$ 

* Usar o resultado para construir um intervalo para o total de faltas no Ex 3.5 

### Exercício 3.40 

* Mostrar que um estimador não é viciado 

### Exercício 3.42

* Discutir a obtenção das fórmulas de tamanho da amostra para a média e o total nos casos AASs e AASc

### Exercício 2

